臺灣臺北地方法院刑事判決
109年度訴字第899號
公  訴  人  臺灣臺北地方檢察署檢察官
被      告  石尊仁




選任辯護人  王俊傑律師
上列被告因詐欺等案件，經檢察官提起公訴（109年度偵字第143
30號），本院判決如下：
    主  文
石尊仁無罪。
    理  由
一、公訴意旨略以：
　㈠被告石尊仁（暱稱「尊仁」）與汪奕佑（暱稱「王子快歌」
    、「U」，另由檢察官偵辦）、楊宗憲（暱稱「神偷奶爸」
    ，另由檢察官偵辦）及黃浩峰（原名：黃彥峰，暱稱「風」
    、「續攤者拉拉手剎車」，另由檢察官偵辦）加入由年籍不
    詳暱稱「史特龍」、「嵐」等成年人所組成之三人以上、以
    配合其他犯罪集團實施詐術、掩飾或隱匿犯罪所得為目的之
    具有持續性、牟利性之結構性組織，擔任收受、運送現款之
    車手角色，聽從「史特龍」、「嵐」指示，待各該犯罪集團
    取得贓款後，前往不特定地點收受各該犯罪所得之現款，協
    助以規避金融機構法定洗錢防制程序之街頭交付方式，輾轉
    將款項回流各該犯罪集團，從中製造金流斷點以隱匿各該犯
    罪所得之來源及去向，藉此提供俗稱「水房」之洗錢服務抽
    取利潤以營生。渠等共同基於意圖使犯罪集團成員逃避刑事
    追訴而移轉該等犯罪所得之洗錢或與犯罪集團共同基於不法
    所有之接續犯意聯絡，由「史特龍」與犯罪集團成員聯繫確
    認收受、運送現款之時、地與金額後，再由「史特龍」以通
    訊軟體隨機、就近指派被告、汪奕佑、楊宗憲及黃浩峰等前
    往取款、送款，獲派前往之人須先傳送隨身攜帶之百元鈔票
    照片予「史特龍」，再由「史特龍」轉傳予各該犯罪集團通
    知前來交款之人，以供素昧平生之雙方於面交時，藉由出示
    、核對百元鈔票上之鈔票號碼確認身分，避免款項交接失誤
    ，並確保面交雙方此後再無聯繫之可能，藉此規避金融機構
    法定洗錢防制程序之方式，由被告、汪奕佑、楊宗憲及黃浩
    峰分別於附表編號1至8所示時、地，完成各該鉅額犯罪所得
    現款收受及移轉，再交予「史特龍」。
  ㈡嗣某詐騙集團利用「向上金服」之山寨網站，謊稱為「劉媛
    」，於民國109年3月底，向告訴人黃睦凱誆稱以投資、操作
    虛擬貨幣等方式可獲利云云，致告訴人陷於錯誤，在「向上
    金服」山寨網站註冊申請帳號後，自同年4月2日起至同年月
    17日止，陸續購買虛擬貨幣泰達幣（下稱USDT）共計20次，
    再依指示轉入該詐騙集團所提供之虛擬貨幣錢包內，總金額
    共約新臺幣（下未載明幣別者均同）580萬元。後告訴人驚
    覺交易有異，報警處理，即於同年月27日15時許，向「劉媛
    」、向上金服專屬客服「文文」等表示欲再投入600萬元現
    金以解套出場，並約妥當面交付現金後，「史特龍」旋指派
    汪奕佑於同年月28日，備妥用以確認身分之百元鈔票前往附
    表編號9所示地點收受該筆現款，然汪奕佑尚未取款，即遭
    員警逮捕而未遂（汪奕佑此部分所涉詐欺犯行，業經另案判
    決無罪確定），並扣得汪奕佑所持用之行動電話2支，經數
    位採證分析各該行動電話內之通訊軟體內容，查悉上情。
　㈢因認被告就附表編號1至8部分、上㈡所示部分（即告訴人受詐
    騙部分，含附表編號9），各均犯刑法第339條之4第1項第2
    款之三人以上共同詐欺取財罪、洗錢防制法第14條第1項之
    一般洗錢罪、組織犯罪防制條例第3條第1項後段之參與犯罪
    組織罪等罪嫌（經公訴檢察官於111年1月10日、同年2月14
    日準備程序，特定就附表編號1至8、上㈡所示部分，各均論
    以三人以上共同詐欺取財罪、一般洗錢罪、參與犯罪組織罪
    ，並均依想像競合從一重處斷；而附表編號1至8、上㈡所示
    部分，應分論併罰，共9罪，參本院卷二第33至34、213頁）
    。
二、犯罪事實應依證據認定之，無證據不得認定犯罪事實；不能
    證明被告犯罪者，應諭知無罪之判決，刑事訴訟法第154條
    第2項、第301條第1項分別定有明文。認定犯罪事實所憑之
    證據，雖不以直接證據為限，間接證據亦包括在內，然無論
    直接證據或間接證據，其為訴訟上之證明，須於通常一般之
    人均不致有所懷疑，而得確信其為真實之程度者，始得據為
    有罪之認定（最高法院76年度台上字第4986號、108年度台
    上字第2262號判決論旨參照）。又檢察官對於起訴之犯罪事
    實，應負提出證據及說服之實質舉證責任。倘其所提出之證
    據，不足為被告有罪之積極證明，或其指出證明之方法，無
    從說服法院以形成被告有罪心證者，基於無罪推定之原則，
    應為被告無罪判決諭知（刑事訴訟法第161條第1項、刑事妥
    速審判法第6條、最高法院92年度台上字第128號、105年度
    台上字第423號、109年度台上字第558號判決意旨參照）。
三、公訴意旨認被告涉犯上開罪嫌，無非係以被告之供述、證人
    即告訴人、汪奕佑之證述、汪奕佑手機內通訊軟體對話紀錄
    、告訴人之第一銀行延吉分行帳號00000000000號帳戶（下
    稱本案第一帳戶）存摺明細、虛擬錢包位址一覽表、告訴人
    與「劉媛」、「文文」之通訊軟體對話紀錄、「向上金服」
    山寨版網頁列印資料、告訴人投資「向上金服」資金明細及
    購買USDT訂單紀錄之手機列印資料、及被告、汪奕佑、楊宗
    憲及黃浩峰等人之入出境資料等件，為其主要論據。
四、訊據被告堅詞否認有何加重詐欺、一般洗錢、參與犯罪組織
    犯行，辯稱：有關附表編號1至4部分，係因有些朋友需以匯
    兌方式匯款，我知道汪奕佑在匯兌公司上班，故請汪奕佑幫
    忙，未收取報酬，亦不知悉後續情形，並無加重詐欺、一般
    洗錢、參與犯罪組織之犯行；至附表編號5至8部分、告訴人
    指訴受詐騙（含附表編號9）部分，我均不知情，與我無關
    等語。辯護人之辯護意旨略為：公訴人固認附表編號1至8部
    分、告訴人指訴受詐騙（含附表編號9）部分，均構成加重
    詐欺、一般洗錢、參與犯罪組織罪，然有關附表編號1至8部
    分，卷內並無任何被害人存在之相關資料，亦無事證證明該
    等款項屬犯罪所得，應認有關附表編號1至8部分，不構成加
    重詐欺、一般洗錢或參與犯罪組織之犯罪。有關告訴人指訴
    受詐騙（含附表編號9）部分，汪奕佑雖經另案偵查起訴，
    然業據臺灣高等法院以109年度上訴字第2742號判決認定：
    告訴人購買USDT轉入虛擬貨幣錢包、汪奕佑於109年4月28日
    與告訴人見面擬收取600萬元，均非告訴人受詐騙所為，因
    而為汪奕佑無罪之諭知，嗣經最高法院以110年度台上字第3
    591號判決駁回上訴確定，本於共通之事證，亦足認被告無
    加重詐欺犯行，且難成立一般洗錢、參與犯罪組織之犯罪。
    何況，卷內並無任何證據證明附表編號5至8部分、告訴人指
    訴受詐騙（含附表編號9）部分與被告有涉，請諭知被告無
    罪之判決等語。
五、有關附表編號1至8部分：
  ㈠經查，被告指示汪奕佑於附表編號1至4所示時、地，收取同
    附表編號所示款項等情，為證人汪奕佑於警詢、偵查中證述
    在案（臺灣臺北地方檢察署【下稱臺北地檢署】109年度偵
    字第14330號卷【下稱偵14330卷】第160至161、382頁），
    並有汪奕佑手機內通訊軟體對話紀錄可參（偵14330卷第9至
    10、263至265頁），此部分事實，固堪認定。
　㈡關於附表編號1至6、8所示款項，遍觀卷內資料，並無任何被
    害人出面指證遭人詐騙，或屬其他不法犯罪所得之事證。以
    附表編號1至6、8所示款項高達65萬元至1,160萬元不等，金
    額甚鉅，倘若確有詐欺或其他財產犯罪存在，豈可能毫無一
    人察覺遭騙出面報案，主張被害或請求賠償？則被害人是否
    存在、如何受騙、附表編號1至6、8所示款項是否係詐欺或
    其他犯罪所得，或係另有原因取得、取得款項之交易流程與
    行為方式為何、被告是否參與具有持續性或牟利性之有結構
    性組織，而以該結構性組織實施犯罪，凡此攸關是否成立三
    人以上共同詐欺取財、一般洗錢、參與犯罪組織罪之構成要
    件事實，依卷內上開事證均不明朗，自不能以推測之方法，
    遽為不利被告之認定。
　㈢關於附表編號7所示款項，證人呂金蓮於警詢中證稱：我是附
    表編號7所示款項之收款人，我先生張文隆在大陸經商，因
    疫情結束營業，故委託地下匯兌陸續將錢匯回臺灣，此因大
    陸地區對資金管控嚴格，大筆資金回臺都要透過地下匯兌。
    109年4月27日那天就是匯兌公司派人將300萬元交給我。匯
    兌之交易模式，是在大陸地區交付人民幣，匯兌公司收取3
    分手續費，接著就會有人在臺聯絡我，與我約定交款時間、
    地點。我們總共交易兩次，1次是107年4、5月前之事，1次
    就是109年4月27日這次等語（偵14330卷第245至253頁），
    足認有關附表編號7所示款項，係因證人呂金蓮從事私人間
    匯兌人民幣之交易而收取，並非詐欺或何等犯罪所得，當難
    認被告就此有何三人以上共同詐欺取財、一般洗錢、參與犯
    罪組織之犯行。
　㈣參之證人張又文於警詢中證稱：我因與大陸地區生意往來，
    有兌換人民幣需求，透過朋友介紹認識汪奕佑，汪奕佑直接
    到我的檳榔攤洽談新臺幣與人民幣兌換方式。我若需將貨款
    匯到大陸地區，就會請汪奕佑來向我收新臺幣，汪奕佑代匯
    給大陸地區廠商；反之若大陸地區廠商要匯款給我，我會請
    大陸地區廠商匯給汪奕佑，我再跟汪奕佑拿新臺幣。找汪奕
    佑可省去跑銀行的流程，換人民幣匯率比銀行匯率差1至2碼
    。在108年底、109年3月26日我們都有交易等語（偵14330卷
    第25至34頁）。證人汪奕佑於警詢中證稱：被告沒有加入匯
    水公司，單純是知道我在做外幣換錢工作幫我忙等語（偵14
    330卷第161頁），足認被告所辯：有關附表編號1至4款項，
    係因有朋友需以匯兌匯款，我知道汪奕佑在匯兌公司上班，
    故請汪奕佑幫忙等語，尚可信實。再則，依卷附汪奕佑（「
    王子快歌」）與「史特龍」、「嵐」、「神偷奶爸」、「續
    攤者拉拉手剎車」等人，據以連繫收付附表編號5至8所示款
    項交易之通訊軟體群組（下稱本案群組）之對話紀錄（警聲
    搜字卷第46至50、71至90頁），被告並非該群組之成員；且
    被告係於109年12月2日、110年1月10日、同年月12日，以通
    訊軟體單獨指示汪奕佑收取附表編號1至4所示款項（參汪奕
    佑手機內其與被告之通訊軟體對話紀錄，偵14330卷第9至10
    、263至265頁），與附表編號5至8所示款項之收付時間介於
    110年4月25日至同年月28日間，已有相當差距，卷內亦無其
    他證據證明被告曾參與本案群組，或涉入有關附表編號5至8
    所示款項之交易事宜，足認被告辯稱：對附表編號5至8所示
    款項之交易均不知情等語，尚非全然無據。準此，於公訴人
    未明確積極舉證之情況下，基於罪疑有利被告之原則，仍無
    法積極認定就附表編號1至8部分，被告有三人以上共同詐欺
    取財、一般洗錢、參與犯罪組織之犯行。
　㈤公訴人固主張：被告指示汪奕佑至附表編號1至4地點取款時
    ，係以簡潔標記方式指示，汪奕佑無須再向被告確認內容，
    也無須自行向對方確認，足見渠等以此種方式取款已成慣習
    ，且對方已由被告確認妥當，是被告辯稱只是介紹朋友換匯
    ，洵無足採。又被告與汪奕佑聯繫內容均無提及換匯幣別及
    匯率，交付款項時並未留下任何字據作為憑證，如此鉅大之
    金額，僅憑「百元鈔票號碼」即交付，毫無往後可查詢究責
    之憑據或線索，顯與常情有悖等語。然於刑事程序中，縱被
    告就其辯解未能舉證、前後不一、或其辯詞有違常情，因其
    無自證無罪之義務，亦難單獨據此憑為不利被告之認定。本
    案被告所辯固有未能舉證、前後不一或與常情未符之處，然
    既無積極證據證明被告涉有三人以上共同詐欺取財、一般洗
    錢、參與犯罪組織之犯行，即難以此為不利被告之認定依據
    ，公訴人此部分主張，並非可採。
　㈥公訴人復主張：汪奕佑收受現金之流程，與「水房」向來之
    操作模式相同，足徵被告所屬之「水房」為該詐騙集團尋常
    之一環，參酌被告與汪奕佑、楊宗憲、黃浩峰等人互動密切
    ，接連出境至馬來西亞，汪奕佑並坦承至馬來西亞係做每日
    收交款項紀錄之工作，足徵被告4人與「史特龍」、「嵐」
    為一整體之「水房」結構性組織等語，並提出被告與汪奕佑
    之通訊軟體對話紀錄（附表編號1至4部分，偵14330卷第9至
    10、12至13頁）、本案群組對話紀錄（附表編號5至8部分，
    警聲搜字卷第46至50、71至90頁）、相關入出境紀錄等件為
    據（偵14330卷第139、141、279、299頁）。然汪奕佑收受
    現金之流程與實務上「水房」向來慣見之操作模式相同、被
    告與汪奕佑、楊宗憲、黃浩峰等人互動密切、接連出境至馬
    來西亞，雖有啟人疑竇之處，惟論理上均無足憑此即推認被
    告有三人以上共同詐欺取財、一般洗錢、參與犯罪組織之犯
    行，而達於無合理懷疑之程度，公訴人此部分主張，亦非足
    憑。
六、有關告訴人指訴受詐騙（含附表編號9）部分（下㈠至㈢論述
    部分，臺灣高等法院109年度上訴字第2742號確定判決亦同
    此說明認定，參本院卷一第103至123、229至235頁）：
　㈠告訴人購買USTD轉入「向上金服」虛擬錢包，非遭詐欺交付
    財物，說明如下：
　⒈關於告訴人所從事之交易一事，據證人即告訴人於警詢、偵
    查中證稱：我在「向上金服」虛擬貨幣操作平台進行投資，
    自109年4月2日（1日）第1筆起，至同年月17日為最後1筆。
    我從本案第一帳戶將新臺幣匯給火市交易所USTD賣家合法幣
    商「Huobi(Taiwan)OTC」，購入取得USTD，其後提幣至「向
    上金服」之虛擬錢包內進行操作，獲利可提幣轉出到火市，
    再換回新臺幣等語（警聲搜字卷第57至59頁、臺北地檢署10
    9年度偵字第11646號調卷【下稱偵11646卷】第311至315頁
    ），且有本案第一帳戶存摺封面及內頁（警聲搜字卷第67至
    70頁）、虛擬錢包位址一覽表（警聲搜字卷第91頁）、「向
    上金服」APP交易紀錄、購買及出售USTD之訂單紀錄、火幣
    商頁面與對話紀錄（告訴人資料卷第19至56頁）、本案第一
    帳戶餘額明細查詢、訂單紀錄（臺灣高等法院109年度上訴
    字第2742號卷【下稱高院卷】第85至99頁）可參。足認告訴
    人主張其購買USTD存入虛擬錢包金額共計649萬3,000元，提
    回3筆共計74萬3,669元等情（高院卷第89頁），應可信實。
　⒉關於告訴人認投注金額係遭詐騙一節，業據證人即告訴人於
    警詢、偵查、另案第二審審理中證稱：我在交友軟體Tinder
    認識一位自稱「劉媛」之人，經「劉媛」介紹「向上金服」
    虛擬貨幣操作平台進行投資，投資方式是向火幣商購買USTD
    存入「向上金服」虛擬錢包，用USTD進行遊戲，是博弈性質
    ，數字從1到9，可以買單號、雙號或大、小，每3分鐘開1期
    ，按照每期開出結果決定是否獲利。我從109年4月1日開始
    投資，初期「劉媛」帶著我操作，在同年月4日、同年月7日
    、同年月8日（9日）都有獲利，成功轉出火市換回新臺幣，
    「劉媛」就以最近趨勢不錯，建議我加買，於是我就參加「
    向上金服」平台之「享攢錢」活動，為期6天，按日計算利
    息，類似定存，但活動期間不可獲利了結，我參加該活動後
    ，前3次都有賺錢，帳面獲利約人民幣75萬元，後來我繼續
    下注卻開始輸錢，從帳面餘額人民幣125萬元輸到人民幣90
    幾萬元，我當時緊急想退場，經與客服「文文」聯繫，「文
    文」告知必須消費到達一開始投注金額一半，我只好借錢補
    足，但是繼續玩還是輸錢，「劉媛」輸的錢也是我補足的，
    後來我姊姊覺得不對勁，上網搜尋發現我下載的「向上金服
    」投資平台與官方網站不同，應該是山寨平台，才驚覺遭到
    詐騙，我認為「劉媛」是騙我加入假的「向上金服」，用小
    額獲利取得我的信任，讓我投注更多金額，再故意帶我輸錢
    等語（警聲搜字卷第57至59頁、偵11646卷第311至315頁、
    高院卷第199至209頁）。
　⒊然查，公司行號經營不同業務者，使用相同名稱並不違法，
    於實務運作上，不同法人組織經營不同業務，而取用名稱部
    分相同，各綴以「實業」、「投資顧問」、「工程」、「科
    技」、「國際貿易」等性質區別，或「有限」、「股份有限
    」、「企業社」等組織區別者，更屬常見，各該名稱之使用
    ，難謂有「正版」、「山寨版」之別。告訴人下載「向上金
    服」APP軟體，得任意瀏覽、查看平台活動內容、操作方式
    ，自行決定投注金錢與否，乃明確知悉為博弈業務後，購買
    USTD下注參與賭博遊戲，其明知所下載之「向上金服」APP
    為博弈程式軟體即「ACE向上金服」，而非經營借貸理財投
    資業務之「MAX向上金服」（告訴人資料卷第16頁），以告
    訴人從事銀行業務長達9年（高院卷第200頁），對二者性質
    全然不同，要無不能區辨之理，其於另案第二審審理中亦證
    稱：我有用網路搜尋「向上金服」，那是一個借貸投資平台
    等語（高院卷第200頁），告訴人知悉所下載之「向上金服
    」APP為博弈程式軟體，而非借貸投資，仍決意投注金錢參
    與賭博，無從認係對於所參與「向上金服」平台之「正版」
    或「山寨版」版本問題有所錯誤而為。
　⒋再者，證人即告訴人於偵查及另案第二審審理中證稱：「向
    上金服」平台有不同選項，數字從1到9，可以買單、雙或大
    、小，例如「大、雙」的組合，每3分鐘開一期，根據數字
    開出來的結果，可能獲利或賠本；我進場後曾經獲利了結，
    其中第1筆109年4月1日投注3,000元、同年月3日投注3萬元
    ，於同年月4日出金拿回5萬7,534元，同年月7日投注10萬元
    ，同日出金取回11萬8,438元，同年月8日投注50萬元，同年
    月9日出金拿回56萬7,652元，在這個時期我都有獲利，因為
    覺得錢要實際回到帳戶才算，所以選擇出金，109年4月9日
    後，我接受「劉媛」建議，參加「向上金服」推出「享攢錢
    」活動，該活動有一定的日數設定，按日計息，但是一定要
    操作遊戲（即消費流水），並且擺滿約定日數，期間不能獲
    利了結，也就是不能出金，我參加活動之後繼續在平台操作
    ，前3次都有賺錢，後面就開始輸，輸了1、2次，期限快到
    的時候，我大約輸了人民幣26萬，帳戶剩下人民幣90幾萬元
    ，根據遊戲規則我必須繼續操作，才能在期限屆滿時出金，
    我只好向親友借貸繼續投注等語（偵11646卷第311至315頁
    、高院卷第199至209頁）。證人即告訴人於警詢中有關「10
    9年4月8日之後我便完全無法再把平台內部金額提領出來」
    之指訴（警聲搜字卷第58頁反面），顯係告訴人選擇參加「
    享攢錢」活動之故。對照卷附「向上金服」之「享攢錢」活
    動介紹頁面及告訴人與「向上金服專屬客服文文」對話紀錄
    （偵11646卷第173至179、249頁），「享攢錢」活動係按預
    留金額、日數決定連續反利成數，並明揭遊戲規則有一定之
    「流水」成數（即有效洗碼量，告訴人亦明確證述知悉必須
    消費一定流水之規則如上），而告訴人係參加人民幣50萬元
    、為期6天之預留活動，期限為109年4月18日，嗣又自行升
    級至人民幣80萬元、125萬元，並經「向上金服專屬客服文
    文」告知預留到期未能補滿，將有20倍流水（偵11646卷第1
    73、177至179頁），此即「向上金服專屬客服文文」於告訴
    人質問何以109年4月18日不能出金時，告知為「現存金額百
    分之五十的流水」、「您這邊還要消費167473流水，然後保
    留好預留活動就可以提款了」（偵11646卷第181至183頁）
    ，惟告訴人不願繼續消費流水，復因延期問題，遭倍數計算
    流水，致無法提領本金，並為此與「向上金服專屬客服文文
    」有所爭執（偵11646卷第187頁）。實則賭博本即具有高度
    射倖性，「向上金服」推出「享攢錢」活動關於延期之懲罰
    性流水倍數不論是否合理，該平台確已揭示遊戲規則有一定
    日數、應消費流水成數等，由告訴人自行決定是否參加、參
    與日數、金額，本案並無任何證據顯示告訴人下載之「向上
    金服」軟體存在當使用者憑己意決定下注內容後，系統得操
    縱開盤結果使特定用戶輸贏之程式（果此因不同用戶下注內
    容不同，顯然難以控制使莊家全贏），或「劉媛」為「向上
    金服」人員，事先知悉將開出之賭盤內容，引導告訴人為必
    然輸贏之投注，而有詐賭行徑，實際上告訴人參加「享攢錢
    」活動前，確實為獲益之贏家，並已出金了結，實際取得金
    錢，而無任何不得不參加「享攢錢」活動之理由，一旦告訴
    人選擇不參加活動，「向上金服」如為詐欺不法，不但無法
    詐得財物，反已蒙受損失。且依告訴人所提與「劉媛」間之
    對話紀錄（偵11646卷第101、105至107、111、113至114、1
    17、121至122、124、127至128、189至191、197至205、209
    至211、215至227、237至247頁），不僅未見「劉媛」有何
    指示告訴人下注選項之內容，其本人亦曾將USTD存入告訴人
    之虛擬錢包內（高院卷第139至141頁），甚於告訴人轉盈為
    虧，因前開懲罰性流水倍數問題與「文文」發生爭議，與之
    商議「今天會被罰三倍流水」、「我還差要消費9萬多流水
    」、「今天要用自殺流水法嗎」時，抱怨告訴人「你在拖下
    去」、「媽媽更會氣死」、「你知不知道」、「腦子有沒有
    想過事」、「本來早就收場」、「滿滿的」、「到時候我們
    可以叫媽媽一起出來吃飯」、「尤其是你是遲延今天」、「
    不然增加流水怎麼辦」、「我就問你怎麼辦」、「不只媽媽
    」、「那天我也被你氣得半死」，告訴人聞言僅答稱「我先
    跟客服說」（偵11646卷第197至205頁），對於「劉媛」聲
    稱「本來早就收場」、「滿滿的」，語多歸咎、責難告訴人
    之意者，告訴人並無相異之詞，告訴人所指「『劉媛』故意帶
    我輸」，實難採信。
　⒌從而，告訴人以行動電話下載「向上金服」APP軟體，於瀏覽
    、查看平台活動內容、操作方式，自為投注金錢與否之決定
    ，乃明確知悉為博弈業務後，購買虛擬貨幣下注參與賭博遊
    戲，當然知悉下載之「向上金服」APP為博弈程式軟體即「A
    CE向上金服APP」與經營借貸理財投資業務之「MAX向上金服
    」迥異，不能遽指二者有「正版」、「山寨版」之別，本案
    並無證據證明告訴人下載之「向上金服」博弈平台有詐賭情
    事，及「劉媛」為「向上金服」有關人員故意引導告訴人為
    輸牌之投注，告訴人購買USDT轉入詐騙集團提供之虛擬貨幣
    錢包，不能認定係遭詐欺交付財物。
　㈡無證據證明「向上金服」與本案群組有固定合作關係：
　⒈證人即告訴人於偵查及另案第二審審理中證稱：「向上金服
    」平台操作方式只能收虛擬貨幣，所以要透過火市交易所，
    向幣商購買USTD，再將購得之USTD存入「向上金服」虛擬錢
    包，系統計算時會自動轉換成等值人民幣，我與「文文」對
    話過程，「文文」確實一再強調只能用USTD收款，不能使用
    現金支付；火市交易所是大陸一個合法的虛擬貨幣交易平台
    ，交易所裡有很多商家，我可以自己選擇交易對象，我找的
    承兌商是「Huobi（Taiwan）OTC」，其所使用的帳戶為中國
    信託銀行帳號000000000000號帳戶等語（偵14330卷第58頁
    、偵11646卷第311頁、高院卷第200至201頁），對照卷附告
    訴人與「向上金服專屬客服文文」之對話內容，告訴人參加
    「享攢錢」活動於期限屆至申請延期，承諾將補足活動規定
    數額以便提款，惟要求現金當面交易時，「文文」即一再重
    申「客服無法與您面交」、「您可以通過直沖或者是與火幣
    商協商」、「您能與他商議面交也是可以的喔」、「今天我
    不是幫你聯繫了一個嗎」（偵11646卷第229、231頁），依
    其等對話全文觀之，「向上金服專屬客服文文」僅協助聯繫
    能配合告訴人需求與之現金面交之幣商，從未允諾將安排「
    向上金服」工作人員面交現金，「向上金服」作業流程確實
    僅能收取虛擬貨幣，用戶必須自行向幣商購買虛擬貨幣後，
    轉入「向上金服」之虛擬錢包內，則「向上金服」及其用戶
    與幣商間實為三方交易關係，幣商出售虛擬貨幣，對於「向
    上金服」與告訴人間之關係並無過問之必要。且依告訴人提
    出之幣商資料（偵11646卷第168頁），該名幣商亦提供臺北
    、臺中、高雄地區之面交服務，並特別註記「在轉帳過程中
    請勿備註BTC、USTD、火幣等信息，防止匯款被攔截、銀行
    卡被凍結等問題」，堪認虛擬貨幣交易市場中，確有願提供
    面交服務之幣商，且因該等交易包含不同國家之貨幣兌換，
    可能涉及匯兌規章等金融問題，幣商為降低風險，委託第三
    人出面交易，應無悖於常理。
　⒉再觀本案群組對話紀錄（警聲搜字卷第46至50、71至90頁）
    ，本案群組成員中並無「文文」、「劉媛」或依對話內容可
    得判斷與「向上金服」有關之人員，有別於「向上金服」僅
    以用戶設立之虛擬錢包受付USTD，本案群組對話中涉及金錢
    之數字留言，咸指定特定時間、地點，足以認定均為當面收
    取、交付現金，二者交易模式迥異。再依告訴人與「向上金
    服專屬客服文文」之對話紀錄所示，告訴人於所參加「享攢
    錢」活動期限屆至，於109年4月18日申請延期，經展延至同
    年月21日，期間告訴人於同年月20日向「文文」要求「明天
    再儲值，可以再延期嗎」，為「文文」所拒，並告知延期1
    日為三倍流水，延期3日為二十倍流水，告訴人認無憑據，
    揚言提告（偵11646卷第185至187頁）。告訴人為此於同年
    月21日前往臺北市政府警察局文山第二分局景美派出所提出
    詐欺之告訴，經警建議以現金面交方式誘使集團成員出面，
    此後告訴人即開始與「劉媛」、「文文」商議面交一事，先
    於同年月22日與「劉媛」介紹之「姑丈友人」相約見面，繼
    之又於同年月24日由「文文」介紹幣商與之面交，此有告訴
    人提告之補充資料及告訴人與「劉媛」、「向上金服專屬客
    服文文」、「劉媛姑父友人」之對話紀錄為憑（偵11646卷
    第130、101、105至129、173至247頁），另依證人即告訴人
    於警詢之證述，「文文」於同年月27日亦曾安排一名面交人
    員（偵14330卷第60頁反面）。然對照本案群組對話紀錄，
    全然未見有「劉媛」或「文文」上開介紹之幣商聯繫取款之
    紀錄，直至同年月28日始經本案群組成員「嵐」提出「harr
    y-000 0000000000」即告訴人之面交取款需求（警聲搜字卷
    第89頁）。準此，本案群組於109年4月28日前之取款交易，
    既無任何證據足資認定與「向上金服」有關，「向上金服專
    屬客服文文」或「劉媛」向告訴人介紹之幣商，亦未必透過
    本案群組成員與告訴人面交；再佐以本案群組成員收取款項
    至少有「風」200萬元、「圈」65萬元、「02」189萬元、「
    佩」400萬元、1160萬元、「秋」125.1萬元、「多福」120
    萬元、「金剛」390萬元、「賢」322.455萬、97.125萬、「
    吳」502.05萬、「文捲毛」61.7萬，若謂本案群組與「向上
    金服」為詐欺集團之共犯結構，以其金流之鉅，竟無人察覺
    遭騙出面報案，已不合理，其付款方僅以暱稱聯繫，更與一
    般詐欺犯罪之被害人迥異，益徵本案群組從事之活動，確有
    可能係涉及私人匯兌而非詐欺之可能性。換言之，本案實不
    能排除係「向上金服專屬客服文文」因告訴人堅持面交現金
    ，代為聯繫幣商，於109年4月24日交易取消後，始又於同年
    月28日覓得另一幣商，由該幣商透過本案群組成員「嵐」聯
    絡面交人員出面，尚難認定本案群組與「向上金服」有固定
    合作關係，及該群組成員「嵐」於同年月28日提出「harry-
    000 0000000000」即告訴人之面交取款需求前，其群組成員
    就「向上金服」經營博弈業務收取虛擬貨幣究有何涉，自不
    得認就告訴人於同年月17日前購買USTD轉入「向上金服」虛
    擬錢包之款項，被告應負刑事責任。
  ㈢汪奕佑於109年4月28日與告訴人見面並擬收取600萬元，亦非
    詐欺取財：
　⒈汪奕佑於加入本案群組後，依「史特龍」指示，向不特定人
    收取現金，並於109年4月28日，在該群組接獲指示，前往臺
    北市○○區○○路000號前，以編號EQ076505ZD之紙鈔作為辨識
    ，擬向告訴人收取600萬元，為警當場逮捕等情，為證人汪
    奕佑於警詢、偵查中（偵14330卷第143至153頁、偵11646號
    卷第257至264頁）、證人即告訴人於警詢、偵查中證述明確
    （警聲搜字卷第60至61頁、偵11646號卷第311至315頁），
    並有本案群組對話紀錄可憑（警聲搜字卷第71至90頁）。
　⒉關於告訴人交付600萬元之原因，證人即告訴人於警詢、偵查
    中明確證稱：我經「劉媛」介紹於網路投資「向上金服」虛
    擬貨幣，自109年4月2日起至同年月17日陸續投入資金，直
    到同年月20日，由於「向上金服」人員「文文」多次提及若
    不補入金額便無法繼續進行交易，會有懲罰性質的流水金額
    ，也無法提取本金，我覺得相當不合邏輯，經查詢發現我下
    載的「向上金服」投資平台與官方網站不同，是山寨平台，
    才驚覺受騙，故至警局對「向上金服」、「劉媛」提出詐欺
    告訴，為了抓出騙我的車手，所以我第一時間沒有戳破對方
    ，我跟「劉媛」、「向上金服」的客服人員「文文」說，我
    父親賣了股票湊到600萬元，要幫我解套出場，但我的帳戶
    這陣子因為密集交易已經被控管，所以這筆款項必須面交，
    「文文」本來說他們在臺灣沒有分公司，要求我轉帳，我拒
    絕後，「文文」才同意安排人員過來跟我面交；109年4月28
    日下午接近5點時，有一個人打電話給我說要與我面交，該
    人不是汪奕佑，對方說會找同事處理，我就與對方約6點半
    ，並通知警方，我自己則是將紙張切割成與新臺幣同樣大小
    、重量放入行李箱，帶到現場，讓對方以為我有現金600萬
    元，等汪奕佑下車清點時，警方就上前逮捕汪奕佑等語（警
    聲搜字卷第57至61頁、偵11646卷第313頁）。
　⒊告訴人於109年4月21日即已自認在「向上金服」操作虛擬貨
    幣投資係遭詐騙，前往派出所製作筆錄，對「向上金服」、
    「劉媛」提出告訴，礙於告訴人與「文文」、「劉媛」均未
    曾謀面，警方乃建議告訴人以現金面交方式，誘使詐騙集團
    人員出面，告訴人為此於同年月22日聯繫「劉媛」，告知有
    150萬元現金，但無法匯款，只能用面交方式與幣商交易，
    「劉媛」乃介紹「姑父的朋友」，原定於同年月22日晚間7
    時30分在臺北市○○路0段0號面交，此次警方考量事證不足，
    建議暫時取消，告訴人旋於同日晚間7時18分許聯繫該人，
    自稱周轉不靈，無法按原定計畫取得150萬元，取消交易，
    繼之告訴人再於同年月24日主動聯繫「向上金服專屬客服文
    文」，表示籌得600萬元現金，將連同女友「劉媛」部分一
    起操作、消費流水，要求面交，約定同年月24日交易，惟該
    次因幣商USTD不足，取消交易，始又有本案600萬元現金面
    交之約定，此有告訴人提出之報案補充資料、告訴人與「劉
    媛」、「文文」、「劉媛姑父朋友」之對話紀錄、訂單紀錄
    可佐（偵11646卷第215至243頁、高院卷第91頁）。以上俱
    徵告訴人係因認遭「向上金服」不法集團詐騙，前往警局報
    案後，因不曾與對方人員實際接觸，偵查不易，乃接受警方
    建議，主動向「向上金服專屬客服文文」、「劉媛」表示籌
    得資金600萬元，藉詞帳戶頻繁交易已遭控管，必須面交現
    金，始誘由汪奕佑出面取款，告訴人並以空白紙張裁切加工
    佯為紙鈔，同時聯繫警方到場埋伏，其交付600萬元之議，
    並非「向上金服專屬客服文文」、「劉媛」、本案群組成員
    施用詐術所生，此部分並無任何詐術之行使，致告訴人陷於
    錯誤之情事，自不該當於詐欺取財罪之構成要件。
　㈣況則，遍觀據以聯繫收取告訴人款項之本案群組對話紀錄（
    警聲搜字卷第46至50、71至90頁），以及其他相關事證，暨
    證人汪奕佑於警詢中證稱：被告沒有加入匯水公司等語（偵
    14330卷第161頁），卷內並無任何證據證明被告曾參與汪奕
    佑等人所屬本案群組，或涉入「向上金服」人員、「劉媛」
    與告訴人交易之事宜，自難遽認被告就此涉有三人以上共同
    詐欺取財、一般洗錢、參與犯罪組織之犯行。
　㈤從而，公訴意旨雖認被告就告訴人受詐騙（含附表編號9）部
    分，構成三人以上共同詐欺取財、一般洗錢、參與犯罪組織
    之犯行，然依檢察官所舉之事證，尚不足使被告參與詐騙集
    團，而以結構性組織方式，自109年4月2日起至同年月17日
    止，向告訴人詐取USDT虛擬貨幣金額共計約580萬元，及於
    同年月28日訛詐現金600萬元，並層轉金流或擬層轉金流之
    犯罪事實，達於無合理懷疑而得確信為真實之程度，即難以
    三人以上共同詐欺取財、一般洗錢、參與犯罪組織罪責相繩
    。
七、綜上所述，公訴人所舉上揭事證，尚不足以證明被告有何加
    重詐欺取財、一般洗錢、參與犯罪組織之犯行，且亦不能排
    除有利於被告之其他合理情況。本案事證經本院逐一剖析，
    相互參酌後，認未達於通常一般之人均不致有所懷疑而得確
    信被告為有罪之程度，依「罪證有疑利歸被告」之原則，自
    屬不能證明被告犯罪，揆諸首揭說明，應為被告無罪之諭知
    。
據上論斷，應依刑事訴訟法第301條第1項，判決如主文。
本案經檢察官鄭少珏提起公訴，檢察官陳韻如到庭執行職務。
中　　華　　民　　國   111    年     4    月    27    日
                  刑事第十三庭  審判長法  官  鍾雅蘭
                                      法  官  涂光慧
                                      法  官  劉庭維
以上正本證明與原本無異。
如不服本判決應於收受送達後20日內向本院提出上訴書狀，並應
敘述具體理由；其未敘述上訴理由者，應於上訴期間屆滿後20日
內向本院補提理由書（均須按他造當事人之人數附繕本）「切勿
逕送上級法院」。告訴人或被害人如對於本判決不服者，應具備
理由請求檢察官上訴，其上訴期間之計算係以檢察官收受判決正
本之日期為準。 因疫情而遲誤不變期間，得向法院聲請回復原
狀。
　　　　　　　　　　　　　　　　　　　書記官  陳福華
中　　華　　民　　國　　111 　年　　4 　　月　　28　　日
附表（即起訴書附表）：
編號 時間 地點 款項 車手 1 108年12月2日 新北市板橋區光武街48巷 104萬6,900元 石尊仁 汪奕佑 2 109年1月10日 22時41分 新北市○○區○○路000號 158萬7,300元 石尊仁 汪奕佑 3 109年1月12日 新北市○○區○○路0段000巷00號 75萬6,900元 石尊仁 汪奕佑 4 109年1月12日 新北市○○區○○路00號 73萬7,800元 石尊仁 汪奕佑 5 109年4月25日 23時45分 臺北市○○區○○○路0段000號 65萬元 黃浩峰 6 109年4月26日 18時11分 新北市新莊區頭前路一帶 400萬元 汪奕佑 7 109年4月27日 20時19分 桃園市○○區○○○街00號 300萬元 楊宗憲 8 109年4月28日 16時26分 桃園市中壢區中壢火車站附近 1,160萬元 汪奕佑 9 109年4月28日 18時50分 臺北市○○區○○路000號之星巴克景美店前 600萬元 汪奕佑